【裁判字號】    99,非抗,122
【裁判日期】    990915
【裁判案由】    商務仲裁執行裁定
【裁判全文】
臺灣高等法院民事裁定                 99年度非抗字第122號
再  抗告人  金成豐營造股份有限公司
法定代理人  甲○○
代  理  人  張安琪律師
上列再抗告人因與相對人國立臺灣大學醫學院附設醫院北護分院
間商務仲裁執行裁定事件，對於中華民國99年7月2日臺灣臺北地
方法院99年度抗字第63號裁定提起再抗告，本院裁定如下：
    主  文
再抗告駁回。
再抗告程序費用由再抗告人負擔。
    理  由
一、再抗告人之公司基本資料查詢（明細）雖登記其代表人為施
    慶宗（原法院99年度抗字第63號卷第9頁），惟第三人王俊
    郎前向臺灣臺南地方法院聲請假處分，經該院於民國99年7
    月14日以99年度裁全字第21號裁定准王俊郎以新臺幣（下同
    ）568萬元為再抗告人公司、施慶宗、鄭淑娟及陳勝利等人
    供擔保後，施慶宗、鄭淑娟、陳勝利於本案訴訟判決確定前
    ，暫時停止行使或負擔關於再抗告人公司董事、監察人之權
    利及義務（同上卷第14-18頁）。則再抗告人以高雄市政府
    營利事業登記證所載負責人甲○○（本院卷第144頁）為法
    定代理人，具狀提起本件再抗告，並無不合。
二、兩造前因工程爭議，經臺灣營建仲裁協會藍瀛芳、戴森雄及
    余烈等三人組成之專案仲裁庭，於98年5月19日作成08專仲
    字第1號專案仲裁判斷書（下稱系爭仲裁判斷），判斷相對
    人應給付再抗告人4,441萬7,150元，及自97年3月15日起至
    清償日止按年息5%計算之利息，暨負擔30%仲裁費用。再抗
    告人據以聲請原法院裁定對相對人准予強制執行，原法院以
    上開專案仲裁庭並非仲裁法第54條所稱之仲裁機構，所作成
    之系爭仲裁判斷，不具與法院確定判決同一之效力，而駁回
    其聲請，嗣並經原裁定駁回其抗告。
三、再抗告意旨以：仲裁事件除得由仲裁機構辦理外，亦得由仲
    裁機構以外之仲裁人辦理，仲裁法第54條僅係規定仲裁機構
    之資格，而非仲裁人之資格，且仲裁判斷並不以由仲裁機構
    所作成者為限，相對人故意將「仲裁人」及「仲裁組織」二
    者混淆。法院僅須形式審查仲裁判斷有無仲裁法第38條所定
    之情形，無庸實質審酌仲裁合意之有無或仲裁判斷是否適法
    。臺灣營建仲裁協會既經主管機關內政部及目的事業主管機
    關法務部、行政院公共工程委員會及內政部營建署審查，於
    90年7月13日奉內政部（90）內社字第9022217號函准予成立
    ，亦已收費，可見系爭仲裁判斷係於仲裁機構之管理及協助
    下所完成。又仲裁機構並非仲裁法第33條規定之必要記載事
    項，縱系爭仲裁判斷漏未記載臺灣營建仲裁協會，仍應斟酌
    仲裁程序之聲請、費用之繳納及仲裁機構就該仲裁判斷是否
    認定為結案判斷等因素。原裁定駁回伊之抗告，所涉及之法
    律見解有原則上重要性而得為日後仲裁庭為仲裁判斷之依據
    云云。
四、按商務仲裁判斷聲請法院為許可強制執行之裁定，屬非訟事
    件。而對於抗告法院之裁定再為抗告，僅得以其適用法規顯
    有錯誤為理由，非訟事件法第45條第3項定有明文。次按仲
    裁人之判斷，於當事人間，與法院之確定判決，有同一效力
    ；當事人於仲裁協議約定仲裁機構以外之法人或團體為仲裁
    人者，視為未約定仲裁人；仲裁機構，得由各級職業團體、
    社會團體設立或聯合設立，負責仲裁人登記、註銷登記及辦
    理仲裁事件，仲裁法第37條第1項、第5條第2項及第54條第1
    項分別定有明文。另依行政院會同司法院發布之「仲裁機構
    組織與調解程序及費用規則」第3條第1項及第9條規定，仲
    裁機構，指以公益為目的，經主管機關徵得目的事業主管機
    關同意後許可，由各級團體、社會團體設立或聯合設立，負
    責該仲裁機構仲裁人登記、註銷登記、訓練、講習及辦理仲
    裁事件，並依法完成登記之社團法人；各仲裁機構之設立，
    應由申請設立或聯合設立仲裁機構之團體檢具申請書、各該
    團體之立案證書、會員名冊、仲裁機構章程草案、發起人名
    冊、仲裁人倫理規範草案及相關證明文件，報經內政部徵得
    法務部會商各該事業主管機關同意後許可之。是仲裁法第37
    條賦與仲裁人之判斷，於當事人間，與法院之確定判決有同
    一效力，並可逕向法院聲請強制執行，自應由在國家監督下
    成立之仲裁機構，制定相關程序規則，俾能確保仲裁判斷之
    公正性與正確性，方得承認其具有確定力及執行力，即須係
    由報經內政部徵得法務部會商各該事業主管機關同意後許可
    之仲裁機構所作成者，始克當之（最高法院91年度臺抗字第
    634號裁定、92年度臺上字第170號判決、92年度臺抗字第14
    3號裁定、94年度臺上字第433號判決意旨參照）。
五、經查，系爭仲裁判斷係由藍瀛芳、戴森雄及余烈等三名仲裁
    人組成專案仲裁庭，而非由報經內政部徵得法務部會商各該
    事業主管機關同意後許可之仲裁機構所作成，揆諸上揭說明
    ，自不應賦與系爭仲裁判斷與確定判決有同一效力之執行力
    。原法院以系爭仲裁判斷既非依仲裁法之規定所組成仲裁機
    構所為，自不具確定力及執行力，而裁定駁回再抗告人之抗
    告，適用法規並無錯誤。再抗告意旨仍執陳詞指摘原裁定不
    當，求予廢棄，為無理由，應予駁回。
六、據上論結，本件再抗告為無理由，爰裁定如主文。
中    華    民    國    99    年    9     月    15    日
                    民事第十三庭
                        審判長法  官   林金村
                              法  官   周祖民
                              法  官   王麗莉
正本係照原本作成。
不得抗告。
中    華    民    國    99    年    9     月    16    日
                              書記官   余姿慧

司法院資訊處製作；財團法人民間司法改革基金會備份。
